【裁判字號】    97,交聲,2215
【裁判日期】    970829
【裁判案由】    違反道路交通管理處罰條例聲明異議
【裁判全文】
臺灣臺北地方法院交通事件裁定        97年度交聲字第2215號
異  議  人  甲○○
即受處分人
上列受處分人因違反道路交通管理處罰條例案件，對於臺北市交
通事件裁決所97年5月30日所為之裁決（原處分案號：北市裁催
字第裁22-C00000000號）聲明異議，本院裁定如下：
    主  文
異議駁回。
    理  由
一、異議理由略以：受處分人甲○○於民國九十七年三月十日下
    午八時二十分許，駕駛車牌號碼ＷＵＢ－二六七號輕型機車
    行經臺北縣板橋市○○路往北方向，左轉重慶路口，而道路
    交通管理處罰條例第五十三條，僅處罰紅燈右轉之違規行為
    而未處罰紅燈左轉，是伊行為應不受處罰，又縱有該違規行
    為，其紅燈左轉之行為與紅燈右轉性質相似，亦應類推第五
    十三條第二項之裁罰範圍，罰鍰應在新臺幣（下同）一千八
    百元以下，再者，伊於前揭違規舉發日後，相關單位並未予
    伊任何通知，卻突然於同年六月間送達原處分予伊，並裁處
    伊高達四千五百元之罰鍰，且原處分送達時，信封明載「附
    送達證書」，實際卻無送達證書，送達有瑕疵云云。
二、按「汽車駕駛人，行經有燈光號誌管制之交岔路口闖紅燈者
    ，處新臺幣一千八百元以上五千四百元以下罰鍰。」、「汽
    車駕駛人有下列各款所列條款之一者，除依原條款處罰鍰外
    ，並予記點：．．．三、有．．．第五十三條．．．情形之
    一者，各記違規點數三點。」道路交通管理處罰條例第五十
    三條第一項、第六十三條第一項第三款（本案裁決書漏載第
    一項第三款）分別定有明文。又該條例所稱汽車，依道路交
    通管理處罰條例第三條第八款規定，亦包括機器腳踏車在內
    。且依違反道路交通管理事件統一裁罰基準及處理細則第四
    十三條第一項、第四十四條第一項、違反道路交通管理事件
    統一裁罰基準表規定，機器腳踏車違反道路交通管理處罰條
    例第五十三條第一項規定，逾越應到案期限六十日以上，應
    罰四千五百元。
三、查受處分人駕駛車牌號碼ＷＵＢ－二六七號輕型機車（下稱
    本案車輛），於九十七年三月十日下午八時二十分許，在臺
    北縣板橋市○○○路與重慶路口，因闖紅燈左轉，為臺北縣
    政府警察局板橋分局後埔派出所（下稱原舉發單位）警員陶
    國凱以受處分人違反道路交通管理處罰條例第五十三條第一
    項規定攔停擎單舉發。嗣受處分人未於應到案時間前繳納罰
    鍰，亦無提出申訴，是臺北市交通事件裁決所（下稱原處分
    機關）於九十七年五月三十日，以受處分人逾越應到案期限
    六十日以上，逕行依道路交通管理處罰條例第五十三條第一
    項、第六十三條第一項第三款與違反道路交通管理事件統一
    裁罰基準及處理細則第四十四條第一項、違反道路交通管理
    事件統一裁罰基準表規定，裁處受處分人罰鍰四千五百元，
    並記違規點數三點；該裁決書於九十七年六月九日以補充送
    達方式送達受處分人，受處分人於九十七年六月二十四日向
    原處分機關提出陳述書申訴，經原處分機關函原舉發單位調
    查，認舉發無誤，而以九十七年八月十三日以北縣警板交裁
    字第○九七○○三四二三一號函覆仍應處罰，受處分人不服
    ，於法定期間內聲明異議。
四、受處分人固承認於九十七年三月十日下午八時二十分許騎乘
    本案車輛經前揭地點而有闖紅燈左轉之行為，然以前揭情詞
    置辯。經查，(一)汽機車駕駛人於行經設有號誌之路口而遇有
    紅燈且無箭頭導向燈號狀況時，均應依序停止於在停止線前
    ，若駕駛人有超越停止線而繼續行進之情形，均屬闖紅燈，
    初不論其超越停止線後之行進方向為直行、左轉、右轉、迴
    轉等。至於道路交通管理處罰條例第五十三條第二項規定，
    無非立法者就「闖紅燈右轉」此一特定之闖紅燈類型，予以
    特別之減輕處罰，依明示其一，排除其他之法理，其餘闖紅
    燈行為類型既無減輕處罰之例外規定，均仍應道路交通管理
    處罰條例第五十三條第一項之原則規定予以處罰。受處分人
    徒以無明文處罰闖紅燈左轉，伊行為應為不罰，縱要處罰，
    應依闖紅燈右轉之規定處罰云云，殊無可採。(二)本案乃警員
    陶國凱當場攔停舉發受處分人之違規行為，且擎單後由受處
    分當場簽收本案之臺北縣政府警察局北縣警交字第Ｃ000
    00000號舉發違反道路交通管理事件通知單（下稱本案
    通知單），該通知單上並業已明載應到案日時處所，有本案
    通知單影本卷可參。本案通知單既已送達受處分人，自無贅
    再另為通知本案之舉發行為之必要，受處分人辯稱相關單位
    未予伊任何通知，卻突然於同年六月間送達原處分予伊云云
    ，亦委實難採。(三)嗣受處分人逾越應到案期限六十日以上而
    未提出申訴或繳納罰鍰，故原處分機關依據違反道路交通管
    理事件統一裁罰基準及處理細則第四十四條第一項逕行裁決
    ，該裁決書於九十七年六月九日補充送達受處分人，而由受
    處分人之受僱人即住戶管理委員會人員謝茂松代為簽受，有
    送達證書在卷可考，本案裁決書之送達證書自然由受囑託送
    達之郵務機構收回送繳原處分機關，故裁決書轉交至受處分
    人時，當然已無送達證書，受處分人持此枝微末節任意指摘
    ，無足憑信。(四)據上，受處分人確有於前揭時地行經有燈光
    號誌管制之交岔路口闖紅燈之違規行為，本案事證明確，受
    處分人之違規行為堪以認定。
五、綜上所述，受處分人確有闖紅燈之違規事實，原處分機關以
    受處分人違規事證明確，按道路交通管理處罰條例第五十三
    條第一項、第六十三條第一項第三款，違反道路交通管理事
    件統一裁罰基準及處理細則第四十四條第一項、違反道路交
    通管理事件統一裁罰基準表規定，裁處受處分人罰鍰四千五
    百元，並記違規點數三點，於法無違，受處分人之異議為無
    理由，應予駁回。
據上論斷，應依道路交通案件處理辦法第十九條，裁定如主文。
中    華    民    國    97    年    8     月    29    日
                  交通法庭法  官  姚念慈
上正本證明與原本無異。
如不服本裁定，應於裁定送達後5日內向本院提出抗告狀。
                          書記官  劉芸珊
中    華    民    國    97    年    8     月    29    日


司法院資訊處製作；財團法人民間司法改革基金會備份。
